【裁判字號】    99,交易,99
【裁判日期】    990802
【裁判案由】    過失傷害
【裁判全文】
臺灣臺北地方法院刑事判決              99年度交易字第99號
公  訴  人  臺灣臺北地方法院檢察署檢察官
被      告  甲○
            乙○○
上列被告因過失傷害案件，經檢察官提起公訴（99年度調偵字第
16號），本院判決如下：
    主  文
甲○因過失傷害人，處拘役參拾日，如易科罰金，以新臺幣壹仟
元折算壹日。
乙○○因過失傷害人，處拘役貳拾日，如易科罰金，以新臺幣壹
仟元折算壹日。
    事  實
一、甲○、乙○○二人，於民國98年5月21日下午3時30分許，分
    別騎乘車牌號碼ABE-679號、BFD-956號機車，先後沿臺北市
    文山區○○○路○段由南往北行駛，行經設有機車兩段式左
    轉標誌，且時速限制為50公里之羅斯福路6段、景仁街口時
    ，本應分別注意遵守標誌標線之指示及行車速度限制，且依
    當時情形，亦無不能注意之情事。原行駛在前方右側車道之
    甲○竟疏未注意以兩段式左轉，逕自由外側車道駛往內側欲
    直接左轉，致行駛於第三車道後方之乙○○，因以時速逾50
    公里之速度超速行駛，反應不及，而自甲○左後方與之發生
    碰撞，二人均當場人車到地。乙○○因而受有頭部外傷併撕
    裂傷挫傷、頸部拉傷及左側鎖骨骨折、第六肋骨骨折之傷害
    ；甲○則受有臉部及左右上下肢多處挫傷。甲○、乙○○二
    人於肇事後，均在未被有偵查犯罪職權之機關或公務員發覺
    前，分別向據報前往現場及就醫醫院處理之臺北市政府警察
    局交通警察大隊文山第二分隊警員承認車禍肇事，自首犯罪
    ，接受裁判。
二、案經乙○○、甲○訴由臺北市政府警察局文山第二分局報請
    臺灣臺北地方法院檢察署檢察官偵查起訴。
    理  由
一、證據能力部分：按被告以外之人於審判外之陳述，雖不符刑
    事訴訟法第159條之1至第159條之4之規定，而經當事人於審
    判程序同意作為證據，法院審酌該言詞陳述或書面陳述作成
    時之情況，認為適當者，亦得為證據；當事人、代理人或辯
    護人於法院調查證據時，知有刑事訴訟法第159條第1項不得
    為證據之情形，而未於言詞辯論終結前聲明異議者，視為有
    前項之同意，刑事訴訟法第159條之1、第159條之5第1項、
    第2項分別定有明文。經查，本判決下列所引用之被告以外
    之人於審判外之陳述，檢察官及被告於本院言詞辯論終結前
    均未聲明異議，本院審酌各該證據資料製作時之情況，尚無
    違法不當及證明力明顯過低之瑕疵，亦認為以之作為證據應
    屬適當，揆諸前開規定，爰依刑事訴訟法第159條之5，認有
    證據能力，合先敘明。
二、訊據被告甲○固供承於前開時、地，騎乘機車與被告乙○○
    發生碰撞，被告乙○○因而受有頭部外傷併撕裂傷挫傷、頸
    部拉傷及左側鎖骨骨折之傷害；惟矢口否認有何過失情節，
    辯稱當日是在停等紅燈狀態遭被告乙○○自左後方追撞，而
    非違規左轉云云。另被告乙○○就其超速肇事部分，則供承
    過失在卷。
三、經查：
    (一)被告甲○與乙○○二人，於前述時、地，分別騎乘機車發
      生碰撞，人車倒地，致告訴人即被告乙○○因而受有頭部
      外傷併撕裂傷挫傷、頸部拉傷及左側鎖骨骨折、第六肋骨
      骨折之傷害；告訴人即被告甲○則受有臉部及左右上下肢
      多處挫傷之事實，業據彼二人供明在卷，並有天主教耕莘
      醫院98年5月26日乙診字第乙0000000000號、98年7月30日
      乙診字第乙0000000000號診斷證明書（以上診療日期均為
      98年5月21日）及98年9月8日甲診門字第9002號診斷書（
      98年5月21日急診住院治療至98年5月26日出院之診斷情形
      ）等件在卷可稽，堪予認定。
    (二)被告甲○於本院審理時雖否認違規左轉，辯稱是在停等紅
      燈狀態遭被告乙○○自後追撞云云。然其於事發當日（98
      年5月21日）經臺北市政府警察局文山分局交通分隊製作
      談話記錄時供稱：「肇事前我騎車沿羅斯福路6段第3車道
      南向北行駛，至肇事地點時，我車由南向西左轉(未依規
      定兩段式左轉)，突然有部BFD-956重機車沿羅斯福路6段
      第3車道南向北行駛過來，致我車左後車尾被該車前車頭
      撞擊而肇事」等語綦詳（見98年度偵字第22992號偵查卷
      第36 頁），並於交通事故現場圖上簽名是認其事發當時
      之行車方向確呈左轉走向（見同前偵查卷第35頁）。又依
      兩車受損情形觀之，被告乙○○所騎乘車牌號碼BFD-956
      號機車，主要受損部位在左前車頭、被告甲○之車牌號碼
      ABE-679號機車則係左後方約車牌位置遭撞擊受損，有各
      該車輛受損照片（見同前偵查卷第44至47頁）及道路交通
      事故調查報告表(二)之「車輛撞擊部位」欄記載（見同前偵
      查卷第39頁）可憑，並據被告二人陳明在卷，核與證人即
      告訴人乙○○指證其車頭中間偏左位置撞到被告甲○機車
      之左後方車尾，事發前見到被告甲○之機車時，該車係「
      往十點鐘方向」向左偏斜，看似違規左轉之行向，被告乙
      ○○雖做出往右偏閃之反應，然因距離太近，閃避不及等
      語相符（見本院卷第49頁），蓋被告甲○若係直行過程中
      ，停等紅燈之狀態，實難想見其後方之直行機車，如何僅
      以左前車頭而非正中突出處，撞擊被告甲○車後大牌左側
      之位置。被告甲○嗣後雖翻異前詞，辯稱是在停等紅燈狀
      態遭被告乙○○自後撞擊，其於事發當時因聽力障礙且感
      頭昏，致未仔細回答警員詢問之問題，方做出左轉陳述云
      云。然此不惟與其前開供述不符，並據證人乙○○否認在
      卷，且被告甲○除口述事發經過外，尚於繪有行車方向之
      現場圖上簽名確認，自與單純口語溝通時，可能受限於聽
      力障礙致生誤認之情形有異。佐以一般在停等紅燈狀態遭
      人自後方追撞之被害情形而言，因對方違規明顯，衡諸常
      情，被害人於遭撞擊之後，多會即時主張並強調己車遵守
      號誌之停止情形，以明責任，縱因一時慌亂而有疏忽，亦
      無僅單純陳述其計畫左轉，卻全未提及號誌情形之可能。
      況依被告二人當日之行車方向，是先通過三福街口再至本
      件事發現場之景仁街口，有臺北市政府警察局文山第二分
      局99年3月31日函及附件照片可憑（見本院卷第26至29頁
      ）。又羅斯福路6段與三福街口、景仁街口之停止線距離
      僅約140公尺，而於98年5月21日下午3時30分事發時，此
      二路口之號誌時制係採連鎖運作，「羅斯福路6段與三福
      街口」號誌採週期150秒北向遲閉運作，第一時相為羅斯
      福路南北向對開75秒，第二時相為羅斯福路南往北遲閉35
      秒，第三時相為三福街東西向對開40秒；另「羅斯福路6
      段與景仁街」號誌採週期150秒簡單兩時相運作，第一時
      相為羅斯福路南北向對開110秒，第二時相為景仁街東西
      向對開40秒等情，有臺北市交通管制工程處99年3月31日
      北市交工控字第09931247800號書函1份（見本院卷第31頁
      ）在卷可稽。是依證人乙○○證稱其於三福街口停等紅燈
      後，以逾時速50公里之車速行至景仁街口時，景仁街口當
      係綠燈而非紅燈甚明。因認被告甲○前開所辯，核與事證
      有違，顯係卸責之詞，不足採信；其警詢時自承未依規定
      兩段式左轉，致遭後方機車撞及左後車尾等語，方與客觀
      事證相符，堪予採信。
    (三)被告乙○○超速行駛部分，業據其供承在卷，核與證人即
      告訴人甲○指證當日下午時有陣雨，被告乙○○因趕著躲
      雨，車速甚快等語相符（見本院99年7月16日審判筆錄第9
      頁），亦堪認定。
四、按機器腳踏車行駛至交岔路口，其轉彎，應依標誌或標線之
    規定行駛；又行車速度，應依速限標誌或標線之規定，無速
    限標誌或標線者，行車時速不得超過50公里，道路交通安全
    規則第99條第2項、第93條第1項第1款分別定有明文。本件
    事發地點之羅斯福路6段南往北方向，於景仁街口前，設有
    機車兩段式左轉之標誌，且該路段速限為50公里，有道路交
    通事故調查報告表(一)（見同前偵查卷第39頁）、道路交通事
    故現場圖（見同前偵查卷第35頁）及現場照片（見本院卷第
    29頁上方照片）附卷可稽。且當天雖有陣雨，然有日間自然
    光線、視距良好，路面亦無缺陷，有前開調查報告表(一)之記
    載可憑，並據被告二人供明在卷（見本院99年7月16日審判
    筆錄），是渠等均無不能注意遵守前開規定之情事，詎被告
    甲○騎乘機車於臺北市○○○路○段、景仁街口設有機車應
    兩段式左轉之路段，疏未注意遵守上述標誌指示，逕行左轉
    ；被告乙○○則未注意遵守時速限制，以逾50公里之速度，
    行駛於該路段，致發生本件事故，渠等疏未注意遵守前開交
    通安全規則之行為，與本件事故造成之傷害結果間，具有相
    當因果關係甚明。即臺北市車輛行車事故鑑定委員會及臺北
    市車輛行車事故鑑定覆議委員會之鑑定結果，亦均認被告甲
    ○未依規定兩段式左轉為肇事主因，被告乙○○超速行駛則
    為肇事次因，有各該行車事故鑑定意見書（見99年度調偵字
    第16號卷第3至5頁）及行車事故鑑定覆議意見書（見本院卷
    第37頁）附卷可稽。至於起訴書雖依告訴人乙○○於98年5
    月21日在天主教耕莘醫院急診時之診斷情形，認其受有「頭
    部外傷併撕裂傷挫傷、頸部拉傷及左側鎖骨骨折」之傷害，
    惟依同院98年9月8日甲診門字第9002號診斷書亦已載明，告
    訴人乙○○自98年5月21日急診住院治療至98年5月26日出院
    ，病名為「1.頭部外傷併撕裂傷、挫傷，2.頸部拉傷，3.左
    側鎖骨骨折，4.第六肋骨骨折」之傷害，核與告訴人乙○○
    指稱急診時漏開左邊第六根肋骨骨折之傷害等語相符，因認
    其於98年5月21日因本件事故所受傷害尚包括第六肋骨骨折
    在內，併此敘明。本件事證明確，被告等過失傷害犯行均堪
    認定，應予依法論科。
五、核被告二人所為，均係犯刑法第284條第1項之過失傷害罪。
    查被告甲○、乙○○於肇事後，在職司犯罪偵查之公務員知
    悉上開犯罪行為前，未逃避而分別於肇事現場及醫院向據報
    前往處理之臺北市政府警察局交通警察大隊文山第二分隊員
    警當場承認肇事，有臺北市○○○○○道路交通事故肇事人
    自首情形紀錄表1份在卷可考（見98年度偵字第22992號偵查
    卷第41頁），合於刑法第62條前段之自首要件，依法減輕其
    刑。爰審酌被告二人均素行非惡，而本案之發生，雖主要肇
    因於被告甲○未依規定兩段式左轉，惟被告乙○○亦有超速
    駕駛情形，未能及時閃避，始生本件交通事故，致二人均受
    有傷害，及彼等如前所述之傷情輕重與犯罪後未能就賠償金
    額達成合意，致未能和解之犯後態度等一切情狀，分別量處
    如主文所示之刑，並均諭知易科罰金之折算標準。
據上論斷，應依刑事訴訟法第299條第1項前段，刑法第284條第1
項前段、第62條前段、第41條第1項前段，刑法施行法第1條之1
，判決如主文。
本案經檢察官鄧定強到庭執行職務。
中    華    民    國    99    年    8     月    2     日
                  刑事第十一庭  法  官  劉方慈
上正本證明與原本無異。
如不服本判決應於收受送達後10日內向本院提出上訴書狀，並應
敘述具體理由；其未敘述上訴理由者，應於上訴期間屆滿後20日
內向本院補提理由書（均須按他造當事人之人數附繕本）「切勿
逕送上級法院」。告訴人或被害人如對於本判決不服者，應具備
理由請求檢察官上訴，其上訴期間之計算係以檢察官收受判決正
本之日期為準。
                                書記官  彭自青
中    華    民    國    99    年    8     月    9     日
中華民國刑法第284條
（過失傷害罪）
因過失傷害人者，處 6 月以下有期徒刑、拘役或 5 百元以下罰
金，致重傷者，處 1 年以下有期徒刑、拘役或 5 百元以下罰金
。
從事業務之人，因業務上之過失傷害人者，處 1 年以下有期徒
刑、拘役或 1 千元以下罰金，致重傷者，處 3 年以下有期徒刑
、拘役或 2 千元以下罰金。

司法院資訊處製作；財團法人民間司法改革基金會備份。
